【裁判字號】    98,交聲,4531
【裁判日期】    981228
【裁判案由】    交管條例聲異
【裁判全文】
臺灣板橋地方法院交通法庭裁定        98年度交聲字第4531號
原處分機關  交通部公路總局臺北區監理所
異  議  人  甲○○
上列異議人因不服原處分機關於民國98年11月27日所為北監自裁
字第裁40-C00000000號違反道路交通管理事件裁決書所為處分，
經聲明異議，本院裁定如下：
    主  文
原處分關於吊扣駕駛執照拾貳個月部分撤銷。
甲○○汽車駕駛人酒精濃度超過規定標準，吊扣普通小型車駕駛
執照拾貳個月（即在甲○○所持有最高級車類駕駛執照上加註禁
止其駕駛普通小型車拾貳個月）。
    理  由
一、本件聲明異議意旨詳如附件聲明異議狀所載。
二、按，汽車駕駛人有飲用酒類或其他類似物後其吐氣所含酒精
    濃度超過每公升0.25毫克或血液中酒精濃度超過百分之0.05
    以上之情形者，不得駕車；汽車駕駛人，駕駛汽車經測試檢
    定有酒精濃度超過規定標準之情形者，處新臺幣1 萬5 千元
    以上6 萬元以下罰鍰，並當場移置保管該汽車及吊扣其駕駛
    執照1 年；因而肇事致人受傷者，並吊扣其駕駛執照2 年；
    致人重傷或死亡者，吊銷其駕駛執照，並不得再考領；汽車
    駕駛人，有第35條第1 項規定之情形者，應接受道路交通安
    全講習，道路交通安全規則第114 條第2 款、道路交通管理
    處罰條例第35條第1 項第1 款、第24條第1 項第2 款，分別
    定有明文。
三、經查：異議人於民國（下同）98年7 月2 日凌晨1 時56分許
    ，駕駛車牌號碼5C-8659 號自用小客車，行經臺北縣樹林市
    ○○路○ 段147 號前，因擦撞路旁汽車，經臺北縣政府警察
    局樹林分局員警當場測試其呼氣酒精濃度超過標準值（每公
    升0. 4至0.55毫克）達每公升0. 42 毫克，遂以異議人有違
    反道路交通管理處罰條例第35條第1 項第1 款規定之行為制
    單舉發之事實，此為異議人所不爭執之事實，並有本件舉發
    違反道路交通管理事件通知單1 紙及裁決書影本2 紙在卷可
    稽。是異議人於前開時、地，酒後駕車之違規行為，洵堪認
    定屬實。然就原處分吊扣異議人所持有之職業大客車駕駛執
    照部分：(1)異議人駕駛自用小客車違反道路交通管理處罰條
    例第35條第1 項第1 款之規定，本應吊扣其自用小客車駕駛
    執照1 年。惟按道路交通安全規則第61條第1 項規定：「汽
    車駕駛人取得高一級車類之駕駛資格者，應換發駕駛執照，
    並准其駕駛較低級車類之車輛，其規定如左：二、已領有大
    客車駕駛執照者，得駕駛大貨車、代用大客車、大客貨兩用
    車、曳引車、小型車、輕型機器腳踏車。」，查本件異議人
    確領有較高級之職業大客車駕駛執照，此有汽車駕照基本列
    印資料及異議人駕駛執照影本各1 紙在卷可稽，且經換發為
    該等駕駛執照後，其他低級等車類即不再核發駕駛執照，而
    直接允許其得駕駛其他車輛，業如前揭條文規定。(2)就監理
    核發駕駛執照實務上，因上開道路交通安全規則第61條之規
    定，僅核發駕駛人其得駕駛之最高級之「汽車駕駛執照」，
    以為其駕駛汽車之證明文件，而未核發其得駕駛之最高級以
    下之各低級「汽車駕駛執照」供駕駛人同時持有。但駕駛執
    照既係監理機關核發駕駛人表彰執照持有人可駕駛何類級汽
    車之許可資格文件，自具有行政處分之性質，非不得由監理
    機關於駕駛執照上依法附以限制條件，以限制或限縮其許可
    之範圍，非謂監理機關不得在核發予駕駛人持用之高級車類
    之駕駛執照中依法限制駕駛人持用該駕駛執照所駕駛之車種
    （亦即，限制駕駛人駕駛各類級車類資格），核先敘明。(3)
    按「汽車駕駛人，因違反本條例及道路交通安全規則之規定
    ，受吊銷駕駛執照處分時，吊銷其持有各級車類之駕駛執照
    。」，94年12月14日修正公布並於95年3 月1 日施行之道路
    交通管理處罰條例第68條定有明文。查其修正過程與修正條
    文，立法委員認為原條文「汽車駕駛人，因違反本條例及道
    路交通安全規則之規定，受吊扣或吊銷駕駛執照處分時，受
    吊扣或吊銷其持有各級車類之駕駛執照」之規定，將違法或
    違規駕駛人所持有各級車類之駕駛執照一併吊扣或吊銷，失
    之過酷，對於人民工作與生活影響過鉅，有違比例原則，經
    與交通部協商後，乃將其中「受吊扣處分者，吊扣其持有各
    級車類之駕駛執照」部分之規定刪除。是駕駛人違反道路交
    通管理處罰條例第35條第1 項第1 款之規定而受吊扣駕駛執
    照處分時，依修正後同法第68條規定並參照其修正意旨，應
    僅得吊扣違規或違法當時駕駛車類之駕駛執照。復查以，酒
    醉駕車行為均製造法所不容許之風險，以風險製造之立場觀
    之，並不因駕駛車輛種類之不同，而有所差別。但從風險實
    現之觀點而言，酒醉駕駛車類之不同，其對於交通安全衍生
    之實害結果也有所差異，如駕駛人駕駛低一級之車類違反本
    條例之規定時，不論其所造成之實害結果，而一律吊扣駕駛
    人所持有之各類駕照，亦有違反相同事件相同處理，不同事
    件不同處理之平等原則（臺灣高等法院暨所屬法院97年法律
    座談會刑事類提案第40號討論意見參照）。準此，依現行道
    路交通管理處罰條例第68條規定，條文僅規定吊銷駕照處分
    效力與執行方式，並未規定吊扣駕照之執行，則交通監理機
    關對於受處分人因有違反道路交通管理處罰條例之情形，應
    受吊扣駕駛執照處分時，僅吊扣受處分人違規或違法當時所
    駕駛車類之駕駛執照即為已足，不得再對受處分人吊扣其持
    有其他各類車輛之駕駛執照（臺灣高等法院97年度交抗字第
    2082、2045號裁定要旨參照）。(4)依前開說明，道路交通管
    理處罰條例第35條第1 項所指之「吊扣」駕駛執照，應依據
    違規人於查獲酒後駕車時，當時係持有何類級之駕駛執照、
    駕駛何級類之汽車之事實，參照道路交通安全規則第61條之
    規定，認定違規人於違反酒後駕車規定時，據以認定所應吊
    扣之何種類、何級種之駕駛執照。而就違規人違反同條例第
    35條第1 項規定（亦即，持用高級車類駕駛執照於酒後駕駛
    低級車種之違規樣態），應依同條例第35條規定處以罰鍰、
    吊扣駕駛執照、施以道路交通安全講習，而就所吊扣之駕駛
    執照，係駕駛人於該查獲時所駕駛之該級類汽車之該級類之
    駕駛執照（亦即該低級車類駕駛執照。而監理機關於執行上
    ，因依目前實務，均僅發予最高級車類之駕駛執照，是依該
    實務現狀，監理機關得於受處分人所持有之該最高級車類駕
    駛執照上加註禁止其駕駛其遭查獲酒駕時所駕駛之該車類之
    駕駛執照之方式，以為執行方法）。綜上所述，原處分關於
    吊扣異議人駕駛執照12個月之處分，未區分係吊扣異議人何
    種駕駛執照，尚有未洽。從而，異議人提出本件聲明異議為
    有理由，自應由本院將原處分關於吊扣異議人駕駛執照12個
    月部分撤銷，自為裁罰如主文第2 項所示（即在受處分人所
    持有最高級車類駕駛執照上加註禁止其駕駛普通小型車12個
    月），以期適法。至於原處分諭知異議人罰鍰42000 元、接
    受道路交通安全講習部分，未經異議人聲明異議，本院自無
    庸為任何准駁，附此敘明。
據上論斷，依道路交通案件處理辦法第20條，裁定如主文。
中    華    民    國    98    年    12    月    28    日
                    交通法庭  法  官  林 晏 鵬
上列正本證明與原本無異。
如不服本裁定，應於裁定送達後五日內敘明抗告理由，向本院提
出抗告狀。
                              書記官  陳 映 孜
中    華    民    國    98    年    12    月    30    日


司法院資訊處製作；財團法人民間司法改革基金會備份。
